【裁判字號】    97,訴,1419
【裁判日期】    980326
【裁判案由】    履行買賣契約
【裁判全文】
臺灣板橋地方法院民事判決              97年度訴字第1419號
原      告  乙○○
訴訟代理人  林慶苗律師
複代理人    曾憲忠律師
被      告  丁○○
訴訟代理人  蔡俊有律師
複代理人    李建賢律師
上列當事人間請求履行買賣契約事件，經本院於民國98年2 月26
日言詞辯論終結，判決如下：
    主  文
被告應將坐落臺北縣新莊市○○段79之11地號土地，面積166.61
平方公尺之所有權移轉登記予原告。
訴訟費用由被告負擔。
    事實及理由
一、原告主張：被告因臺北縣政府辦理二重疏洪道工程，曾拆除
    其原有舊建物，因而取得臺北縣政府在新莊市○○段辦理土
    地重劃（即頭前重劃區）所預定配售土地之承購權，被告於
    民國95年3 月29日將前開配售土地之承購權出賣與原告，雙
    方訂有買賣契約，約定除承購土地應繳納之價款由原告代為
    自行繳納外，原告另須給付被告新臺幣（下同）400 萬元，
    於簽約時給付200 萬元，餘款200 萬元約定於被告收受臺北
    縣政府通知單三日內，備妥抽籤及過戶資料時給付100 萬元
    ，於原告取得產權及於土地過戶時再給付100 萬元。嗣原告
    於96年9 月3 日代收抽籤通知後依約代為辦理土地配售抽籤
    ，確定承購坐落新莊市○○段79之11地號土地面積166.61平
    方公尺（下稱系爭土地），並於96年10月22日以被告名義繳
    納土地價款624 萬7,875 元，另於同年11月2 日給付被告面
    額100 萬元之支票1 紙，被告並於96年10月26日完成登記取
    得上開土地所有權。依系爭買賣契約第4 條第3 項約定，被
    告應於取得配售土地產權3 日內備齊產權移轉全部證件及印
    鑑章用印與原告過戶。詎原告依上開約定以被告提供之證件
    辦理土地所有權移轉登記手續時，被告竟向地政機關異議，
    並藉詞原告未依約給付第二期金100 萬元，經其於96年10月
    20日委託訴外人戊○○代為口頭催告，原告未給付，其又於
    同年10月27日委託戊○○再次催告，原告仍未給付為由，以
    存證信函通知解除契約。惟戊○○從未曾催告原告為第二期
    款之給付，被告及戊○○於96年10月27日前往原告公司主要
    係商談增加買賣價金乙事，亦無言詞表明限期催告第二期款
    100 萬元，被告抗辯系爭買賣契約業經解除，並無可採。為
    此爰依民法第348 條及系爭買賣契約第4 條第3 項約定請求
    被告將系爭土地所有權移轉登記予原告等語。並聲明：被告
    應將系爭土地之所有權移轉登記予原告。
二、被告則以：按依系爭買賣契約第3 條第2 項約定，被告於收
    到臺北縣政府抽籤通知單三日內備妥抽籤及過戶資料，原告
    即有交付第二期款100 萬元之義務，被告已於96年9 月21日
    將抽籤及過戶需用之印鑑證明交由訴外人戊○○轉交與原告
    ，惟被告迄無收受抽籤之通知。被告事後得知臺北縣政府早
    於96年8 月29日發出抽籤通知，指定抽籤日期96年10月19日
    ，抽籤通知為原告攔截並抽得配售土地。然被告並未授權原
    告代收抽籤通知，原告隱瞞接獲抽籤通知之事實，未於接獲
    抽籤通知後三日內給付第二期價金100 萬元，已違反系爭契
    約第3 條第2 項規定。被告曾於96年10月20日委託訴外人戊○○代為口頭催告原告給付，原告拒不給付，被告於同年10
    月27日又委託戊○○再次催告原告給付，原告仍拒不給付，
    被告乃於96年10月31日以存證信函通知原告依系爭契約第11
    條約定解除契約。原告始於接獲存證信函後，簽發發票日為
    96年11月2 日，面額100 萬元之支票郵寄與被告，被告旋即
    於同年11月4 日將支票退還原告。故系爭買賣契約業經被告
    合法解除，原告要求被告履行契約，自無理由等語，資為抗
    辯。並聲明：原告之訴駁回。
三、兩造不爭執之事實：
（一）原告於95年3 月29日與被告簽訂土地買賣契約書，購買被
      告取得之臺北縣政府新莊市○○段頭前重劃區配售土地之
      權利，約定配售土地之價款由原告代為繳納，原告另應給
      付被告400 萬元，於契約成立之同時給付200 萬元；於被
      告收到台北縣政府通知單3 日內，備妥抽籤及過戶資料，
      原告應給付100 萬元；於原告取得產權並移交土地時，再
      給付100 萬元。契約書第4 條第3 項約定：「乙方（即被
      告）應於取得配售土地產權3 日內備齊產權移轉全部證件
      及印鑑章用印予原告過戶，辦理中如需乙方本人出面協辦
      或補蓋印鑑、補換證件時，乙方應無條件即時配合辦理..
      .. 。 」第11條違約罰則約定：「本約簽訂後，倘甲方（
      原告）不買或不按約定期日付款，經乙方定期催告仍不給
      付時，願將既給付價款全部由乙方（被告）無條件沒收，
      抵作違約金，並解除本約。如乙方（被告）不賣或不依照
      合約履行應盡義務時，亦應將已收價款（含甲方依本約第
      3 條第2 項約定代墊之土地價款及第5 條甲方已支付之稅
      費款項）如數退還予甲方，另加上本約第2 條第2 項所載
      由甲方給付乙方新臺幣全額之２倍當損害賠償金予甲方後
      ，乙方並願放棄先訴抗辯權，本約方得解除，各無異議。
      」
（二）原告於簽約時已給付價款200 萬元，並於96年10月22日以
      被告名義繳納土地價款624萬7,875元。
（三）被證2至被證12證物形式均為真正。
四、得心證之理由：本件之爭點厥為系爭契約是否經被告合法解
    除？茲論述如下：
（一）按給付無確定期限者，債務人於債權人得請求給付時，經
      其催告而未為給付，自受催告時起負遲延責任；又契約當
      事人之一方遲延給付者，他方當事人得定相當期限催告其
      履行，如於期限內不履行時，得解除其契約，民法第229
      條第2 項前段、第254 條分別定有明文。故於給付無確定
      期限之情形，須契約當事人之一方經他方催告給付而不為
      給付，始陷於給付遲延，此際須經他方當事人再定相當期
      限催告其履行而不履行，他方始得解除其契約。又所謂無
      確定期限，包括未定期限及定有期限而其屆至之時期不確
      定二種情形，前者稱不定期債務，後者稱不確定期限之債
      務（最高法院90年台上第2216號及94年台上第1353號判決
      意旨參照）。查系爭契約第3 條第2 項關於第二期款100
      萬元之付款方式約定：「於乙方（即被告）收到台北縣政
      府通知單三日內，備妥抽籤及過戶資料，甲方（即原告）
      支給付乙方新台幣壹佰萬元整」等語，係屬不確定期限之
      債務，故須被告催告原告履行，而原告未履行時，原告始
      自受催告時起，負遲延責任。且被告於原告陷於給付遲延
      後，第二次催告原告履行時，須定相當之期限，於期限屆
      滿時原告仍未履行時，被告始得解除契約。如第二次之催
      告未定有期限，其催告依法即難謂有效（最高法院45年台
      上字第205 號判例意旨參照）。
（二）查被告雖辯稱曾於96年10月20日及同年10月27日先後2 次
      委由訴外人戊○○以口頭催告原告給付系爭買賣第二期款
      100 萬元，並聲請訊問證人戊○○及丙○○。惟查證人戊○○係被告之叔叔，丙○○係被告之胞兄，均為被告之近
      親，其等之證詞有無偏頗被告之虞，本屬可議。且查證人
      戊○○證述稱：96年10月27日伊去事務所找乙○○要錢，
      當天乙○○、甲○○在場，伊說合約時間到了，抽籤也抽
      好了，100 萬元錢怎麼還不給等語；證人丙○○證述稱：
      96年10月27日伊陪同伊叔叔戊○○去找原告，主要是去要
      那100 萬元，伊叔叔跟他們說已經過了這麼久，怎麼100
      萬錢還不給人家等語（參見卷第104 頁、105 頁），依其
      二人上開證詞內容可知，戊○○於96年10月27日縱曾為第
      二次催告，該次催告亦顯未定有任何期限，依上開最高法
      院45年台上字第205 號判例意旨，該次催告難謂有效。故
      被告於96年10月31日逕以存證信函通知原告解除系爭契約
      ，自非合法。
五、綜上所述，原告主張被告並未對原告為限期催告，故被告於
    96年10月31日以存證信函通知解除契約，為不合法，為可採
    。被告抗辯系爭契約業經合法解除，為不可採。從而原告依
    系爭契約第4 條第3 項約定請求被告將系爭土地所有權移轉
    登記予原告，為有理由，應予准許。
六、本件事證已臻明確，兩造其餘主張陳述及所提之證據，均毋
    庸再予審酌，附此敘明。
七、訴訟費用負擔之依據：民事訴訟法第78條。
中    華    民    國    98    年    3     月    26    日
                  民事第三庭    法  官  許月珍
以上正本係照原本作成
如對本判決上訴，須於判決送達後20日內向本院提出上訴狀
中    華    民    國    98    年    3     月    26    日
                            書記官  劉鴻傑


司法院資訊處製作；財團法人民間司法改革基金會備份。
